【裁判字號】    99,交上易,30
【裁判日期】    990323
【裁判案由】    過失傷害
【裁判全文】
臺灣高等法院刑事判決                99年度交上易字第30號
上  訴  人  臺灣臺北地方法院檢察署檢察官
上  訴  人
即  被  告  乙○○
上列上訴人因被告過失傷害案件，不服臺灣臺北地方法院98年度
交易字第397 號，中華民國98年12月14日第一審判決（起訴案號
：臺灣臺北地方法院檢察署98年度偵字第13013 號），提起上訴
，本院判決如下：
    主  文
上訴駁回。
乙○○緩刑年。
    事  實
一、乙○○係計程車司機，負責載送乘客，為從事駕駛業務之人
    。其於民國98年3月9日15時10分許，駕駛車牌號碼：039-EZ
    號營業自小客車搭載乘客，沿臺北縣新店市無名巷東往西方
    向行駛，行經該無名巷與中央四街29號前之交岔路口，而設
    置有停車再開標誌時，本應注意汽車行駛至該交岔路口，應
    停車觀察，認為安全時，方得再開續行，而依當時日間有自
    然光線、路面鋪裝柏油、路面無缺陷、無障礙物、視距良好
    ，並無不能注意之情事，竟於駛接近上開交岔路口前短暫停
    等後，疏未注意禮讓中央四街車道車輛優先通過，即貿然繼
    續前行，適有甲○○騎乘車牌號碼：CY3-181 號重型機車搭
    載周淑芬（傷害部分未具告訴），沿中央四街北往南方向直
    行行駛，於行經該中央四街與無名巷口，在設置有「慢」字
    標誌，表示前方路面狀況變遷，應注意減速慢行時，亦未遵
    守交通標誌，減速接近，注意安全，小心通過，即貿然以時
    速超過40公里之速度直行，以致避煞不及，兩車發生碰撞事
    故，因而造成甲○○人車倒地，受有左股骨粉碎性骨折、右
    脛骨粉碎性骨折之傷害。乙○○肇事後在未被有偵查犯罪職
    務之公務員發覺前，留在現場向前往處理之臺北縣政府警察
    局新店分局警員承認為肇事人，自首上情，接受裁判。
二、案經甲○○訴由臺北縣政府警察局新店分局報請臺灣臺北地
    方法院檢察署檢察官偵查後起訴。
    理  由
壹、程序方面
    被告以外之人於審判外之言詞或書面陳述，除法律有規定者
    外，不得作為證據。被告以外之人於偵查中向檢察官所為之
    陳述，除顯有不可信之情況者外，得為證據。公務員職務上
    製作之紀錄文書、證明文書，除顯有不可信之情況外，亦得
    為證據。又按被告以外之人於審判外之陳述，雖不符刑事訴
    訟法第159條之1至第159條之4之規定，而經當事人於審判程
    序同意作為證據，法院審酌該言詞陳述或書面陳述作成時之
    情況，認為適當者，亦得為證據；當事人、代理人或辯護人
    於法院調查證據時，知有刑事訴訟法第159條第1項不得為證
    據之情形，而未於言詞辯論終結前聲明異議者，視為有前項
    之同意，刑事訴訟法第159條之1、第159條之5第1項、第2項
    分別定有明文。經查，本院相關之供述或非供述證據，並無
    顯不可信之情況，檢察官、被告於準備程序中對本案之供述
    、非供述證據均表示無意見而同意作為證據（本院卷第25頁
    背面），本院審酌各該證據作成之狀況，亦認為適當，依前
    揭規定，本案相關之供述、非供述證據，均有證據能力。
貳、實體方面
一、訊據被告坦認有於上揭時、地，駕駛上開營業自小客車於搭
    載乘客途中因過失疏未注意禮讓中央四街車道車輛通過，而
    與證人甲○○所騎乘上開機車發生車禍事故，並致證人甲○
    ○受有左股骨粉碎性骨折、右脛骨粉碎性骨折等傷害之事實
    。再者被告確實有於上開時間、地點，駕駛前開營業自小客
    車行經設置有停車再開標誌之交岔路口時，因疏未注意禮讓
    中央四街車道車輛優先通過，即貿然繼續前行，以致與證人
    甲○○騎乘上開機車，發生碰撞事故，並造成證人甲○○人
    車倒地，受有前述傷害之事實，並據證人甲○○於警詢及審
    理中、證人周淑芬於警詢中指述綦詳（臺灣臺北地方法院檢
    察署98年度偵字第13013號偵查卷第7頁至第10頁、第11頁至
    第13頁、原審卷第36、37頁），復有道路交通事故調查報告
    表、道路交通事故調查報告表(一)、(二)及車禍現場、車損照片
    16 幀、臺北縣政府交通局98年10月21日北交工字第
    09807916 57號函1份附卷可稽，而證人甲○○係因本件車禍
    而受有上開傷害，亦有天主教耕莘醫院診斷證明書1紙附卷
    足憑（同前偵查卷第15頁至第18頁、第36頁至第43頁、第15
    頁）。又觀諸卷附道路交通事故調查報告表及現場照片所示
    （同前偵查卷第15頁、第36頁至第43頁），本案交岔路口之
    臺北縣新店市○○○街北往南方向之道路地面上繪製有「慢
    」字標誌，另被告駕駛車輛行駛之無名路是繪製有「停」字
    標誌。而按汽車行駛至因特殊需要另設有標誌、標線之交岔
    路口，並應依其指示行車；又停車再開標誌，係用以告示車
    輛駕駛人必須停車觀察，認為安全時，方得再開，設於安全
    停車視距不足之交岔道路次要道路口；「慢」字，用以警告
    車輛駕駛人前面路況變遷，應減速慢行，道路交通安全規則
    第102條第1項第11款，道路交通標誌標線號誌設置規則第58
    條第1項、第163條第1項分別規定明文。基此，可知被告駕
    駛前開車輛行經本案交岔路口，自應停車觀察，禮讓中央四
    街行向車輛先行，認為安全時，方得再開續行，至為明確。
    又被告於原審審理中供稱駕駛車輛接近本案交岔路前曾停車
    再起步等情（原審卷第36頁正面），核與證人即斯時乘坐於
    被告車輛上之乘客洪世昌於原審審理中證稱：被告在中央四
    街口有停車一下，差不多起步時，就發生車禍等語相符合（
    同上卷第43頁），堪認被告駕駛車輛於行近本案交岔路口時
    確實曾短暫等停之情。然依卷附道路交通事故調查報告表所
    示（前揭偵查卷第15頁）本案交岔路口中央四街車道不寬，
    僅4 公尺，且依被告於警詢中供稱是以時速10幾公里速度前
    行等情（同上卷第3 頁），依此推算，可知被告駕駛上開營
    業自小客車在該交岔路處前等停後起步欲通過該路口所花費
    時間約僅需1 秒鐘（以1小時時速15公里計算，1秒約可行進
    4.1 公尺）。再徵諸被告車輛行進方向前方有一凸鏡以資被
    告查看右方來車情況，此亦有卷附現場照片在卷可佐（同前
    偵查卷第36頁），而證人甲○○於警詢中指稱車禍前車速約
    40至50公里等語（同前偵查卷第7 頁），以50公里換算結果
    ，證人甲○○機車每秒即可行進14公尺，又被告通過該路口
    既僅需耗時1 秒，顯見被告在接近交岔路口處前停等時，證
    人甲○○所騎乘之機車已在近該交岔路口不遠處，而屬被告
    可經由前揭凸鏡觀察範圍內，是被告若於停等後，駕駛車輛
    起步之初，能注意右方道路來車狀況，謹慎行進，自能查知
    證人甲○○之機車正自右方行駛而來，進而採取必要之安全
    措施以避免車禍發生為是，堪認被告駕駛營業自小客車行駛
    至設置有停車再開標誌之上開交岔路口時，雖曾在接近路口
    處停等，惟仍有疏未注意禮讓中央四街由北往南道車之證人
    甲○○機車優先通過，始能繼續前行之過失甚明。
二、按汽車行駛至因特殊需要另設有標誌、標線之交岔路口，並
    應依其指示行車；又停車再開標誌，係用以告示車輛駕駛人
    必須停車觀察，認為安全時，方得再開，設於安全停車視距
    不足之交岔道路次要道路口；「慢」字，用以警告車輛駕駛
    人前面路況變遷，應減速慢行，道路交通安全規則第102 條
    第1項第11款，道路交通標誌標線號誌設置規則第58條第1項
    、第163條第1項分別規定明文，如前所述。被告駕駛車輛沿
    臺北縣新店市無名巷東往西方向行駛，行近臺北縣新店市○
    ○○街交岔路口時，自應注意上開規定，而依當時日間有自
    然光線、路面鋪裝柏油、路面無缺陷、無障礙物、視距良好
    ，並無不能注意之情事，有上開調查報告表在卷可參，被告
    並無不能注意之情，其竟於駛入該交岔路口前短暫停等後，
    疏未注意禮讓由中央四街北往南車道之證人甲○○機車優先
    通過，即貿然繼續前行，以致不慎發生碰撞事故，並造成證
    人甲○○受傷，被告駕駛車輛之行為有過失，至為明確。
    本件證人甲○○因本件車禍受傷，與被告之過失行為間並有
    相當因果關係。再者，依證人甲○○於警詢中指稱：車禍前
    車速約40至50公里等情，如前所述，而本案肇事路段，證人
    甲○○騎乘機車行進方向之速限為40公里，此有臺北縣政府
    交通局98年10月21日北交工字第098079 1657號函1份附卷可
    稽（原審卷第24頁），足見證人甲○○騎乘機車行經本案交
    岔路口，並無減速，反而有超速行駛之情甚明，是證人甲○
    ○騎乘機車亦有疏未注意在設置有「慢」字標誌時，應減速
    接近，注意安全，小心通過，及超速行駛之過失，證人甲○
    ○就本案車禍事故之發生同有過失，足堪認定，惟此仍無從
    解免被告刑事過失責任。從而，被告過失犯行洵堪認定。要
    之，被告上開自白，核與事實相符，本件事證明確，被告犯
    行堪以認定，應依法論科。
三、按刑法上所謂「業務」，乃指其本人直接所選擇生活上之地
    位而言（最高法院20年上字第789 號判例意旨參照），查被
    告以駕駛營業自小客車，搭載乘客為業，此為被告所不否認
    ，被告駕車行為，係有反覆繼續性而對人之身體、生命有危
    險性之行為，則其於從事駕車過程中，因過失與他人擦撞，
    致人受傷，故核被告所為，係犯刑法第284條第2項前段之業
    務過失傷害罪。又被告於車禍發生後旋即向前來處理車禍案
    件之臺北縣政府警察局新店分局警員承認為肇事人，此有臺
    北市○○○○○道路交通事故肇事人自首情形記錄表1 份可
    憑（前揭偵查卷第21頁），被告係對於未發覺之罪自首而受
    裁判，應減輕其刑。
四、原審認被告罪行明確，依刑法第284條第2項前段、第62條前
    段、第41條第1項前段，刑法施行法第1條之1 規定，審酌被
    告犯罪後猶否認犯行，實屬非是，及參以被告、證人甲○○
    之過失程度、證人甲○○所受傷勢頗重，及其他一切情狀，
    量處有期徒刑3月，並諭知如易科罰金以新臺幣1000元折算1
    日之折算標準，認事用法，核無不合，量刑亦屬妥適，檢察
    官上訴意旨，徒以原審量刑過輕，被告原上訴意旨，仍執陳
    詞，空言否認犯罪，均為無理由，皆應予駁回。姑念被告僅
    於85年間犯竊盜微罪科罰金1000元如易服勞役以銀元300元
    折算1日，素行尚可，被告此次過失程度輕微，本院審理中
    已坦認犯行，且與被害人賴偉業達成和解，此有調解筆錄乙
    份在卷（本院卷第38頁）可考，被告已清償部分賠償金額，
    犯後態度尚佳，經此次科刑，當知所警惕，殊無再犯之虞，
    爰宣告緩刑3年，以勵自新。
據上論斷，應依刑事訴訟法第368條，刑法第74條第1項第1款，
判決如主文。
本案經檢察官李金定到庭執行職務。
中    華    民    國    99    年    3     月    23    日
                  刑事第三庭  審判長法  官  陳博志
                                    法  官  劉興浪
                                    法  官  許文章
以上正本證明與原本無異。
不得上訴。
                                    書記官  蔡慧娟
中    華    民    國    99    年    3     月    23    日

司法院資訊處製作；財團法人民間司法改革基金會備份。
